【裁判字號】    95,訴,1058
【裁判日期】    950831
【裁判案由】    違反毒品危害防制條例
【裁判全文】
臺灣臺南地方法院刑事判決              95年度訴字第1058號
公  訴  人  臺灣臺南地方法院檢察署檢察官
被      告  甲○○
                    另案在臺灣臺南看守所羈押中
上列被告因違反毒品危害防制條例案件，經檢察官提起公訴（95
年度毒偵字第1138號），被告就犯罪事實為有罪之陳述，本院裁
定進行簡式審判程序，判決如下：
    主  文
甲○○連續施用第一級毒品，累犯，處有期徒刑拾壹月，扣案注
射針筒支沒收；又施用第二級毒品，累犯，處有期徒刑伍月。
應執行有期徒刑壹年貳月，扣案注射針筒支沒收。
    事  實
一、甲○○曾因贓物案件，經本院以九十三年度簡字第二四五三
    號判決判處有期徒刑三月，如易科罰金，以銀元三百元折算
    一日，於民國九十四年一月二十日確定，入監服刑後嗣九十
    四年九月二十八日執行完畢；其因違反毒品危害防制條例施
    用毒品案件，經本院以八十九年度易字第三四二二號判決判
    處有期徒刑五月，如易科罰金，以銀元三百元折算一日，於
    九十年二月二十三日確定，嗣九十年四月十日繳納易科罰金
    執行完畢；又因施用毒品案件，經臺灣高等法院臺南分院以
    九十四年度上訴字第一一八五號判決判處有期徒刑一年六月
    確定（尚未執行），詎甲○○仍未戒除毒癮，竟分別基於施
    用第一級毒品海洛因（以下簡稱海洛因）之概括犯意，暨基
    於施用第二級毒品安非他命（以下簡稱安非他命）之犯意，
    於上開施用毒品案件追訴處罰執行完畢後五年內，即自九十
    五年一月二十九日起至同年四月二十七日止，在其位於臺南
    縣後壁鄉福安村下寮五十三號住處及其他不詳處所，將海洛
    因摻入礦泉水再以注射肌肉之方式，連續施用海洛因多次；
    又於九十五年四月二十七日在其位於臺南縣後壁鄉福安村下
    寮五十三號住處，以不詳方式施用安非他命一次。嗣於九十
    五年四月二十七日十五時許，為警在甲○○住處查獲，並當
    場扣得甲○○所有供施用海洛因之注射針筒三支，經其同意
    採尿送驗後，結果均呈嗎啡及可待因、安非他命及甲基安非
    他命陽性反應，始悉上情。
二、案經臺南縣警察局麻豆分局報告臺灣臺南地方法院檢察署檢
    察官偵查後提起公訴。
    理  由
一、本件被告所犯為死刑、無期徒刑、最輕本刑為三年以上有期
    徒刑以外之罪，亦非屬高等法院管轄之第一審案件，其於準
    備程序進行中，先就被訴事實為有罪之陳述，經法官告知簡
    式審判程序之旨，並聽取公訴檢察官之意見後，依刑事訴訟
    法第二百七十三條之一第一項、第二百七十三條之二等規定
    ，裁定由受命法官獨任進行簡式審判程序，且不受同法第一
    百五十九條第一項、第一百六十一條之二、第一百六十一條
    之三、第一百六十三條之一及第一百六十四條至第一百七十
    條所規定證據能力認定及調查方式之限制，合先敘明。
二、上揭犯罪事實，業據被告甲○○於本院審理時自白承認（見
    本院卷第二四頁），而臺南縣警察局麻豆分局警員對被告實
    施採尿，送長榮大學依據酵素免疫分析法ＥＩＡ初步檢驗，
    以氣相層析質譜儀ＧＣ＼ＭＳ確認檢驗結果，確實均呈嗎啡
    及可待因陽性反應，有該確認報告及送驗尿液及年籍對照表
    各一份附卷可憑（見偵查卷第二二、二七頁），復有扣案注
    射針筒三支可查（見警卷第十一頁），足認被告自白與事實
    相符，應可採信。綜上，本案事證明確，被告犯行足堪認定
    ，應依法論科。
三、論罪科刑：
  (一)按觀察、勒戒或強制戒治執行完畢後，五年內再犯毒品危害
    防制條例第十條之罪者，檢察官固應依法追訴，同條例第二
    十三條第二項定有明文。然而被告經觀察、勒戒或強制戒治
    程序後，五年內已再犯施用毒品罪，經依法追訴處罰，縱其
    第三次（或第三次以上）再度施用毒品之時間，在初犯經觀
    察、勒戒或強制戒治執行完畢釋放五年以後，已不合於「五
    年後再犯」之規定，且因已於「五年內再犯」，顯見其再犯
    率甚高，原實施觀察、勒戒或強制戒治，已無法收其實效，
    即應依該條例第十條處罰（最高法院九十五年度第七次刑事
    庭會議紀錄決定參照）。亦即，只要本次施用毒品者回溯五
    年內，如有施用毒品前科，並經依法追訴處罰，依據最高法
    院前開決定，即應逕予追訴處罰。查被告前因施用毒品案件
    ，經依法追訴處罰，於九十年四月十日執行完畢，有臺灣高
    等法院被告前案紀錄表一份在卷可憑（見本院卷第五頁），
    此次於五年內之九十五年一月二十九日起再犯施用毒品罪，
    即應依刑事訴訟程序依法追訴、審理。
  (二)海洛因及安非他命係毒品危害防制條例第二條第二項第一款
    所明定之第一、二級毒品。核被告所為，係違反同條例第十
    條第一項、第二項之施用第一級、第二級毒品罪。被告持有
    海洛因及安非他命後進而施用，其持有之低度行為，為施用
    之高度行為所吸收，均不另論罪。又被告多次施用海洛因犯
    行，時間緊接，構成要件相同，且係基於概括犯意反覆為之
    ，為連續犯。而被告前因贓物案件，經本院判處有期徒刑三
    月確定，入監服刑後於九十四年九月二十八日執行完畢，有
    臺灣高等法院被告前案紀錄表一份在卷可憑（見本院卷第六
    頁），其受有期徒刑之執行完畢，五年以內再犯本件有期徒
    刑以上之罪，為累犯。
  (三)按行為後法律有變更者，適用行為時之法律，但行為後之法
    律有利於行為人者，適用最有利於行為人之法律，刑法第二
    條第一項定有明文。查被告行為後，刑法第五十六條連續犯
    之規定，業於九十四年一月七日修正公布刪除，並於九十五
    年七月一日施行，則被告施用海洛因之犯行，因行為後新法
    業已刪除連續犯之規定，此刪除雖非犯罪構成要件之變更，
    但顯已影響行為人刑罰之法律效果，自屬法律有變更，依新
    法第二條第一項規定，比較新、舊法結果，仍應適用較有利
    於被告之行為時法律即舊法論以連續犯（最高法院九十五年
    第八次刑事庭會議決議參照），依修正前刑法第五十六條之
    規定論以一罪，並加重其刑。又本件被告應論處累犯加重部
    分，係於五年以內再故意犯本件有期徒刑以上之罪，不論依
    修正前之刑法第四十七條，或修正後之刑法第四十七條第一
    項之規定，均構成累犯，對被告而言並無有利或不利之情形
    ，自不生新舊法比較之問題，應逕依修正前之刑法第四十七
    條，論以累犯，就連續施用海洛因犯行部分遞加重其刑，施
    用安非他命部分則加重其刑。
  (四)爰審酌被告曾有多次違反毒品危害防制條例施用毒品及贓物
    前科（見本院卷第三至十頁之臺灣高等法院被告前案紀錄表
    ），素行不佳，且為長期施用毒品者，受施用毒品案件矯正
    後，不知端正行為避免犯罪，一再施用毒品，足見被告戒毒
    意志薄弱，自制力不佳，輕忽法律而無悛悔之心，念被告於
    本案始終能坦承犯行，態度尚稱良好等一切情狀，分別量處
    如主文所示之刑，並定其應執行之刑，以資懲儆。被告行為
    後，修正前刑法第五十一條規定：「數罪併罰，分別宣告其
    罪之刑，依左列各款定其應執行者：」其中第五款規定：「
    宣告多數有期徒刑者，於各刑中之最長期以上，各刑合併之
    刑期以下，定其刑期。但不得逾二十年。」修正施行後刑法
    第五十一條第五款規定：「宣告多數有期徒刑者，於各刑中
    之最長期以上，各刑合併之刑期以下，定其刑期。但不得逾
    三十年。」比較結果，修正施行後刑法並非較有利於行為人
    ，依刑法第二條第一項前段之規定，仍應依修正前刑法第五
    十一條第五款規定，定其應執行之刑。
  (五)扣案注射針筒三支，為被告所有供施用海洛因使用之物，業
    據其供承在卷（見警卷第三頁），本於主刑從刑不可分原則
    ，應依修正前刑法第三十八條第一項第二款規定沒收。
據上論斷，依刑事訴訟法第二百九十九條第一項前段、第二百七
十三條之一第一項，毒品危害防制條例第十條第一項、第二項，
刑法第十一條前段、第二條第一項前段、修正前刑法第五十六條
、第四十七條、第三十八條第一項第二款、第五十一條第五款，
判決如主文。
本案經檢察官乙○○到庭執行職務。
中    華    民    國    95    年    8     月    31    日
                  刑事第八庭    法  官  李東柏
以上正本證明與原本無異。
如不服本判決，應於判決送達後十日內，向本院提出上訴狀。
                                書記官  簡湘雲
中    華    民    國    95    年    8     月    31    日
附錄本案論罪科刑法條全文：
毒品危害防制條例第十條第一項
施用第一級毒品者，處六月以上五年以下有期徒刑。
施用第二級毒品者，處三年以下有期徒刑。


司法院資訊處製作；財團法人民間司法改革基金會備份。
